【裁判字號】    92,訴,367
【裁判日期】    920822
【裁判案由】    強盜
【裁判全文】
臺灣臺北地方法院刑事判決                          九十二年度訴字第三六七號
    公  訴  人  臺灣臺北地方法院檢察署檢察官
    被      告  乙○○  男  二.
    指定辯護人  甲○公設辯護人  曾德榮
右列被告因強盜案件，經檢察官提起公訴（九十一年度偵字第一一四九八號），甲○
判決如左：
    主  文
乙○○共同連續意圖為自己不法之所有，以恐嚇得財產上不法之利益，累犯，處有期
徒刑捌月。又共同意圖為自己不法之所有，以恐嚇使人將本人之物交付，累犯，處有
期徒刑捌月。應執行有期徒刑壹年貳月。
    事  實
一、乙○○前因竊盜、搶奪罪，經法院分別判處有期徒刑七月、八月，定執行刑一年
    二月，於民國九十年三月四日執行完畢，詎猶不知悔改，與綽號「大砲」、不詳
    姓名年籍之成年男子，基於意圖為自己不法所有、以恐嚇得財產上不法利益之概
    括犯意聯絡，於九十一年六月七日晚間七時許，在臺北市大安區○○○路○段一
    二四巷一號四樓「凱悅三溫暖」內，先推由「大砲」自稱「丙○○」，藉詞同在
    三溫暖內消費之客人丁○○對伊有觸摸生殖器等不禮貌行為，且伊為黑道人物，
    以此方式為恐嚇手段，要求丁○○代伊支付三溫暖內消費，丁○○心生畏懼，遂
    以信用卡支付新臺幣（下同）二千四百四十元之消費，而得財產上不法利益。乙
    ○○、「大砲」食髓知味，基於前揭概括犯意，及意圖為自己不法所有、以恐嚇
    使人將本人之物交付，意圖為自己不法所有、以不正方法由自動付款設備取得他
    人之物，及以非法方法剝奪人之行動自由等犯意聯絡，於丁○○付帳後之同日晚
    間七時三十分許，再以丁○○對「大砲」有不禮貌行為，必須請客賠罪為由，強
    逼丁○○一同前往臺北市大安區○○○路○段二一０號二樓之「吾愛吾家」西餐
    廳用餐，在餐廳內乙○○、「大砲」嚴密看守丁○○，先由乙○○書寫內容為丁
    ○○保證不再有對「丙○○」有不禮貌行為之保證書，並命丁○○簽名，丁○○
    於保證書上故意寫上不實之姓名、住址等資料，為乙○○識破，乙○○持牛排刀
    晃動，要求丁○○寫真實資料，丁○○因二人自稱為黑道、其人單勢孤、乙○○
    又持牛排刀作勢晃動等情，不敢反抗，遂簽下真實姓名及住址、電話，乙○○並
    依上載電話查證無訛後，再與「大砲」向丁○○嚇稱付出金錢解決此事，丁○○
    因上揭情態，心生畏懼，遂交付所有中國國際商銀提款卡一張並告知密碼，由乙
    ○○持往餐廳鄰近之安泰商業銀行自動櫃員機，以不正方法使安泰商業銀行之自
    動付款設備誤乙○○為持卡人丁○○本人或得賴某授權之人，陷於錯誤而支付二
    萬元現金，乙○○返回後，再與「大砲」向丁○○嚇稱同年六月十日需再支付二
    十八萬元，否則家破人亡，並恐嚇丁○○代付餐廳用餐費用一千七百三十八元，
    以此方法得財產上不法利益，迄至同日晚間九時四十分許，丁○○始得自行離去
    。迨同年六月十日上午，由乙○○持前揭保證書及先前丁○○與提款卡一併交付
    之名片撥打電話聯絡丁○○，經討價還價後，乙○○同意金額降為三萬元，並約
    定於同日下午四時在臺北火車站北一出口見面取款，而於該日下午四時三十分許
    ，為接獲丁○○報案趕赴現場之員警查獲。
二、案經丁○○訴由臺北市政府警察局移送臺灣臺北地方法院檢察署檢察官偵查起訴
    。
    理  由
一、右揭犯罪事實，業據被告乙○○於甲○訊問中坦承不諱，核與證人即告訴人丁○
    ○證述內容相符，並有卷附中國國際商銀活期儲蓄存款存摺、告訴人丁○○提款
    卡正反面影本、丁○○名片、保證書、簽帳單、發票等在卷可稽，堪認被告自白
    與事實相符；次查，被告於甲○審理期日中，核其精神狀態雖與正常人略有差異
    ，然被告於甲○調查期日中，對於犯行歷程均能完整回憶陳述，訊之其家庭成員
    姓名，亦能回答無誤，且自承並無精神疾病，亦未曾因精神疾病就診，僅因開庭
    前一日晚間在家中施用第二級毒品安非他命，始精神狀態不佳等語明確（見甲○
    九十二年四月廿三日訊問筆錄、九十二年八月八日審判筆錄），且甲○當庭命被
    告接受採尿，並將採得尿液送鑑驗，結果呈甲基安非他命陽性反應，有臺灣檢驗
    科技股份有限公司濫用藥物尿液檢驗報告一紙在卷可稽，復觀之被告於本件犯行
    時，既能先書寫保證書後命告訴人簽名，又可發現告訴人故意在保證書上簽下不
    實姓名、住址，更能持告訴人所交付信用卡前往銀行自動櫃員機正確輸入密碼提
    領款項，甚至於數日後，仍可憑告訴人交付之聯絡資料順利聯絡告訴人要求支付
    金錢並討價還價，顯然被告於本件犯行之際，對於外界事務之認知理解能力均無
    減損或喪失之情，尚非精神耗弱或心神喪失；再按恐嚇罪與強盜罪之區別，前者
    係以將來之惡害通知被害人，使其生畏怖心，後者係以目前危害或施用強暴脅迫
    ，至使不能抗拒，除在程度上不同外，尤應以被害人已否喪失意思自由為標準，
    最高法院九十一年臺上字第二八七號判決意旨可資參照，查被告與「大砲」二人
    雖有以自稱黑道背景、妨害告訴人自由、持牛排刀晃動揮舞、以加害生命之事恐
    嚇告訴人等犯行，客觀上足以使告訴人心生畏懼，然被告二人為上開犯行之地點
    乃性質上屬於公共場所、人來人往之西餐廳，時間尚非甚晚，行為人僅有二人，
    所持以揮舞晃動者為牛排刀而非其他尖銳刀器，又僅揮舞晃動而未加以其他強暴
    手段（如持刀抵住告訴人等），是告訴人雖心生畏怖，但尚未達於喪失意思自由
    之程度，核與強盜罪之構成要件有間，此觀告訴人陳稱：「本來我想請餐廳員工
    報警，但都沒機會。」等語（見偵卷第四六頁），更堪認定。綜上所述，本件事
    證明確，被告犯行堪以認定，應依法論科。
二、核被告所為，係犯刑法第三百四十六條第一項恐嚇取財罪、第三百四十六條第二
    項恐嚇得利罪、第三百三十九條之二第一項以不正方法由自動付款設備詐欺取財
    罪、第三百零二條第一項妨害自由罪。公訴意旨認被告刑法第三百二十八條第一
    項之強盜罪，然被告為上開犯行時，告訴人之意思自由並未因抑壓而喪失，已如
    前述，自尚與強盜罪構成要件有間，起訴法條應予變更。被告與「大砲」就上開
    犯行，有犯意聯絡及行為分擔，皆為共同正犯；被告多次恐嚇得利犯行，時間緊
    接、方法相近，觸犯構成犯罪要件相同之罪名，顯係基於概括犯意，應依連續犯
    之規定論以一罪，並依法加重其刑；被告妨害自由之目的在於恐嚇取財，又被告
    恐嚇取財後並持告訴人交付之提款卡以不正方法由自動付款設備詐欺取財，所犯
    三罪間有方法目的之牽連關係，為牽連犯，應從一重之恐嚇取財罪處斷。被告所
    犯恐嚇取財罪與恐嚇得利罪間，犯意各別、罪名有異、應分論併罰。查被告前因
    竊盜、搶奪罪，經法院分別判處有期徒刑七月、八月，定執行刑一年二月，於九
    十年三月四日執行完畢，有臺灣高等法院被告全國前案紀錄表一紙在卷可稽，其
    受有期徒刑之執行完畢，五年內再犯本件有期徒刑以上之罪，為累犯，依法加重
    其刑，並就恐嚇得利罪部分遞加重其刑。爰審酌被告不思正業，竟以恐嚇方式迫
    令素不相識之人交付財物及得財產上不法利益，犯罪所生危害（犯罪所得、妨害
    自由起迄時間）非鉅，其犯罪之手段，嗣後坦承犯行，犯後態度尚佳等一切情狀
    ，量處如主文所示之刑，並定其應執行之刑。
三、至被告乙○○另涉毒品危害防制條例罪嫌，應另由檢察官依法偵辦，末此敘明。
據上論斷，應依刑事訴訟法第二百九十九條第一項前段、第三百條，刑法第二十八條
、第五十六條、第三百四十六條第一項、第二項、第三百三十九條之二第一項、第三
百零二條第一項、第五十五條、第五十一條第五款、第四十七條，罰金罰鍰提高標準
條例第一條前段，判決如主文。
本案經檢察官游儒倡到庭執行職務
中      華      民      國    九十二    年      八      月    二十二    日
                                      臺灣臺北地方法院刑事第八庭
                                          審判長法  官  林銓正
                                                法  官  朱瑞娟
                                                法  官  張永宏
右正本證明與原本無異。
如不服本判決，應於判決送達後十日內向甲○提出上訴狀（應抄附繕本）。告訴人或
被害人如對於本判決不服者，應具備理由請求檢察官上訴，其上訴期間之計算係以檢
察官收受判決正本之日期為準。
。
                                                書記官 黃瓊滿
中      華      民      國    九十二    年      八      月    二十二    日
附錄本案論罪科刑法條全文
刑法第三百零二條第一項
私行拘禁或以其他非法方法，剝奪人之行動自由者，處五年以下有期徒刑、拘役或三
百元以下罰金。
刑法第三百三十九條之二
意圖為自己或第三人不法之所有，以不正方法由自動付款設備取得他人之物者，處三
年以下有期徒刑、拘役或一萬元以下罰金。
刑法第三百四十六條第一項、第二項
意圖為自己或第三人不法之所有，以恐嚇使人將本人或第三人之物交付者，處六月以
上五年以下有期徒刑，得併科一千元以下罰金。
以前項方法得財產上不法之利益，或使第三人得之者，亦同。


司法院資訊處製作；財團法人民間司法改革基金會備份。
